【裁判字號】    97,訴,3093
【裁判日期】    970911
【裁判案由】    毒品危害防制條例
【裁判全文】
臺灣板橋地方法院刑事判決              97年度訴字第3093號
公  訴  人  臺灣板橋地方法院檢察署檢察官
被      告  甲○○
上列被告因違反毒品危害防制條例案件，經檢察官提起公訴（97
年度毒偵字第5112號），嗣因被告於本院準備程序中就被訴事實
為有罪之陳述，本院告知被告簡式審判程序之旨，並聽取當事人
之意見後，由本院合議庭裁定改由受命法官獨任依簡式審判程序
進行，判決如下：
    主  文
甲○○施用第一級毒品，累犯，處有期徒刑壹年貳月。扣案之第
一級毒品海洛因壹包（驗餘淨重零點肆肆零捌公克）沒收銷燬之
，上開毒品之外包裝袋壹個，沒收之。
    事  實
一、甲○○前於民國87年間，因施用毒品案件，經本院裁定令入
    勒戒處所觀察、勒戒後，認無繼續施用毒品之傾向，經本院
    於87年8 月1 日以87年度簡字第143 號判決判處免刑，並於
    同年9 月7 日確定；又於同年間，因施用毒品案件，經本院
    以87年度毒聲字第2607號裁定令入勒戒處所觀察、勒戒後，
    認有繼續施用毒品之傾向，經本院於87年11月4 日以87年度
    毒聲字第3008號裁定令入戒治處所施以強制戒治，復經本院
    以88年度毒聲字第1968號裁定停止戒治，嗣經本院以88年度
    毒聲字第5498號裁定撤銷停止戒治，所餘戒治期間令入戒治
    處所施以強制戒治，於89年5 月2 日強制戒治執行完畢；又
    於89年間，因施用毒品案件，由檢察官聲請強制戒治並提起
    公訴，聲請強制戒治部分，經本院以89年度毒聲字第5055號
    裁定令入戒治處所施以強制戒治，又經本院於90年6 月15日
    以90年度毒聲字第2456號裁定停止戒治，所餘戒治期間付保
    護管束，於90年7 月9 日停止其處分出所，於90年8 月24日
    保護管束期滿未經撤銷視為執行完畢，其提起公訴部分，經
    本院於90年1 月16日以89年度易字第3601號判決判處應執行
    有期徒刑10月，如易科罰金以銀元300 元折算1 日確定，於
    91年7 月24日縮刑期滿執行完畢。復於92年間，因施用毒品
    案件，由檢察官聲請強制戒治及提起公訴，強制戒治部分經
    本院於92年5 月12日以92年度毒聲字第1480號裁定令入戒治
    處所施以強制戒治，嗣於93年1 月9 日因毒品危害防制條例
    修正而停止強制戒治執行報結，提起公訴部分，經本院於92
    年12月31日以92年度易字第1750號判決判處有期徒刑8 月確
    定；再於93年間，因施用毒品案件，經本院以93年度訴字第
    1282號判決判處有期徒刑1 年，並於93年10月25日確定；又
    於94年間，因違反電信法案件，經臺灣臺北地方法院以93年
    度訴字第1374號判決判處有期徒刑1 年，並於94年6 月6 日
    確定，上開施用毒品罪及違反電信法案件之宣告刑嗣經臺灣
    臺北地方法院以94年度聲字第1366號裁定應執行有期徒刑1
    年11月確定，經與上開施用毒品罪所處有期徒刑8 月接續執
    行後，經臺灣桃園地方法院以95年度聲字第1300號裁定假釋
    ，並於假釋期間付保護管束，於95年5 月9 日假釋出監，於
    95年10月1 日假釋縮刑期滿未經撤銷視為執行完畢（於本案
    構成累犯）。
二、詎甲○○猶不知悔改，復基於施用第一級毒品海洛因（下稱
    海洛因）及第二級毒品甲基安非他命（下稱甲基安非他命）
    之犯意，於97年6 月5 日13時許，在臺北縣蘆洲市○○街71
    巷20號2 樓租屋處（就施用甲基安非他命部分起訴書略載為
    於同日16時42分許為警採尿前96小時內之某時，在某不詳處
    所），以將海洛因、甲基安非他命混合一起置入臨時組裝之
    吸食器內用火燒烤成煙霧後吸食之方式，同時施用海洛因及
    甲基安非他命1 次。嗣於97年6 月5 日15時20分許，在臺北
    縣蘆洲市○○路336 巷54號前，為警查獲，並當場扣得海洛
    因1 包（淨重0.5 公克），經警採集其尿液送鑑驗結果，呈
    現鴉片類及安非他命類陽性反應，始查悉上情。
三、案經臺北市政府警察局中正第一分局移送臺灣板橋地方法院
    檢察署檢察官偵查起訴。
    理  由
壹、程序方面：
    查本件被告甲○○所犯並非死刑、無期徒刑、最輕本刑為 3
    年以上有期徒刑之罪或高等法院管轄第一審案件，而其於準
    備程序進行中，被告先就被訴事實為有罪之陳述，經法官告
    知簡式審判程序之旨，並聽取公訴人及被告之意見後，本院
    認適宜改依簡式審判程序進行，爰依刑事訴訟法第273 條之
    1 第1 項、第284 條之1 規定，由本院合議庭以裁定由受命
    法官獨任進行簡式審判程序，合先敘明。
貳、實體方面：
一、上揭事實，業據被告甲○○於警詢、偵查及本院審理時坦承
    不諱，復有臺北市中正第一分局扣押筆錄、扣押物品目錄表
    各乙份存卷可稽，及海洛因1 包扣案可資佐證。又被告為警
    查獲時所採其尿液送驗結果，係呈安非他命類（含甲基安非
    他命）陽性反應及嗎啡陽性反應，此有臺北市政府警察局中
    正第一分局97年6 月移送毒品防制條例人犯尿液檢體對照表
    （檢體編號：011498）、臺北市政府警察局偵辦毒品案件尿
    液檢體委驗單（尿液檢體編號：011498）、臺灣尖端先進生
    技醫藥股份有限公司於97年6 月16日出具之濫用藥物檢驗報
    告（報告序號：中正一－3） 各1 份在卷可佐。而扣案之白
    色粉塊1 袋，經送交通部民用航空局航空醫務中心檢驗結果
    ，含第一級毒品海洛因成分，淨重0.443 公克，經鑑驗用磬
    0.0022公克，驗餘淨重0.4408公克，有交通部民用航空局航
    空醫務中心97年6 月18日航藥鑑字第0973130 號毒品鑑定書
    1 份在卷可憑。據上，益徵被告之任意性自白核與事實相符
    ，堪以採信。
二、按於92年7 月9 日新修正並於93年1 月9 日施行之毒品危害
    防制條例刪除2 犯及3 犯之規定，一改修法前繁雜之處遇程
    序，僅將施用毒品者簡化區分為初犯、再犯，並認施用毒品
    者係屬病患性犯人，以觀察、勒戒戒除其身癮，並以強制戒
    治去除其心癮。經觀察、勒戒或強制戒治執行完畢釋放後，
    若係5 年後再犯該條例第10條施用毒品罪者，與同條例第20
    條第1 項、第2 項關於「初犯」之處理方式相同，檢察官應
    先聲請法院裁定令被告入勒戒處所觀察、勒戒，並視有無繼
    續施用毒品傾向，決定應予釋放、為不起訴之處分，或應聲
    請法院裁定令入勒戒處所強制戒治；若係5 年內「再犯」同
    條例第10條施用毒品罪者，依同條例第23條第2 項規定，檢
    察官則應依法追訴。觀諸該條例第20條第3 項之修正理由：
    「觀察、勒戒或強制戒治5 年後再犯者，顯見前所實施之觀
    察、勒戒或強制戒治已足以遮斷其施用毒品之癮，為期自新
    及協助其戒除毒癮，對此5 年後再犯者，爰明定仍適用初犯
    之規定，先經觀察、勒戒、強制戒治之程序。」及同條例第
    23條第2 項之修正理由：「為配合簡化施用毒品犯之刑事處
    遇程序，並鑑於經觀察、勒戒或強制戒治執行完畢釋放後5
    年內再犯者，其再犯率甚高，原據以實施之觀察、勒戒及強
    制戒治既已無法收其實效，自應施以刑事處遇。」顯然如施
    用毒品者係前經觀察、勒戒或強制戒治等治療程序執行完畢
    5 年後，始再施用毒品之「初犯」，因前所執行之觀察、勒
    戒或強制戒治已足收戒除毒癮之效，自應重新執行觀察、勒
    戒或強制戒治等治療程序，並於治療程序執行完畢後，由檢
    察官為不起訴處分，毋庸對之追訴處罰；反之，在「再犯」
    之情形，因其先前所為治療程序顯未能收戒斷毒癮之效，且
    考量施用毒品者之再犯率偏高，乃簡化其刑事處遇程序，而
    逕予追訴處罰，不再施以治療程序。參酌上開立法理由，修
    正毒品危害防制條例就施用毒品者，祇於「初犯」及「5 年
    後再犯」二種情形，有其追訴條件之限制，即須於初犯經觀
    察、勒戒或強制戒治釋放後，「5 年內均無施用毒品之行為
    」，始能認其前所實施之觀察、勒戒或強制戒治已足遮斷毒
    癮，而得於5 年後再犯時，再予適用初犯之規定，重行觀察
    、勒戒等程序。倘5 年內已經再犯，被依法追訴處罰，縱其
    第3 次（或第3 次以上）施用毒品之時間在初犯釋放5 年以
    後，即與「5 年後再犯」之情形有別，且因已於「5 年內再
    犯」，顯見其再犯率甚高，原實施觀察、勒戒或強制戒治，
    已無法收其實效，而無5 年戒斷期之存在，自無再經觀察、
    勒戒及強制戒治之必要，應由檢察官逕行起訴，始符新法修
    正之本旨。經查，本案被告前於87年間，因施用毒品案件，
    經本院裁定令入勒戒處所觀察、勒戒後，認無繼續施用毒品
    之傾向，經本院於87年8 月1 日以87年度簡字第143 號判決
    判處免刑，並於同年9 月7 日確定；又於同年間，因施用毒
    品案件，經本院以87年度毒聲字第2607號裁定令入勒戒處所
    觀察、勒戒後，認有繼續施用毒品之傾向，經本院於87年11
    月4 日以87年度毒聲字第3008號裁定令入戒治處所施以強制
    戒治，復經本院以88年度毒聲字第1968號裁定停止戒治，嗣
    經本院以88年度毒聲字第5498號裁定撤銷停止戒治，所餘戒
    治期間令入戒治處所施以強制戒治，於89年5 月2 日強制戒
    治執行完畢；又於89年間，因施用毒品案件，由檢察官聲請
    強制戒治並提起公訴，聲請強制戒治部分，經本院以89年度
    毒聲字第5055 號 裁定令入戒治處所施以強制戒治，又經本
    院於90年6 月15 日 以90年度毒聲字第2456號裁定停止戒治
    ，所餘戒治期間付保護管束，於90年7 月9 日停止其處分出
    所，於90年8 月24日保護管束期滿未經撤銷視為執行完畢，
    其提起公訴部分，經本院於90年1 月16日以89年度易字第36
    01號判決判處應執行有期徒刑10月確定，於91年7 月24日縮
    刑期滿執行完畢。復於92年間，因施用毒品案件，由檢察官
    聲請強制戒治及提起公訴，強制戒治部分經本院於92年5 月
    12日以92年度毒聲字第1480號裁定令入戒治處所施以強制戒
    治，嗣於93年1 月9 日因毒品危害防制條例修正而停止強制
    戒治執行報結，提起公訴部分，經本院於92年12月31日以92
    年度易字第1750號判決判處有期徒刑8 月確定；再於93年間
    ，因施用毒品案件，經本院以93年度訴字第1282號判決判處
    有期徒刑1 年，並於93年10月25日確定，此有臺灣高等法院
    被告前案紀錄表存卷可考。而被告既曾於上開強制戒治於90
    年8 月24日執行完畢釋放後5 年內，已於92年及93年間再犯
    施用毒品案件，並經判處有期徒刑8 月及1 年確定，則本案
    被告於97年6 月5 日13時許，再為本次同時施用第一級毒品
    及第二級毒品犯行1 次，雖係於前揭強制戒治執行完畢後於
    5 年之後3 犯以上，惟依上開說明，足認被告經上開強制戒
    治之執行後，未足以遮斷其施用毒品之癮，自與前揭條例第
    20條第3 項之規定僅得適用於「再犯」之情形不合（此有最
    高法院95年度臺非字第59號判決、95年度第7 次刑事庭會議
    決議可參），故本件公訴人向本院提起追訴，於法要無不合
    ，附此陳明。綜上，本案事證明確，被告犯行堪以認定，應
    依法論科。
三、查海洛因及甲基安非他命，分屬毒品危害防制條例第2 條第
    2 項第1 、2 款所規定之第一、二級毒品，核被告所為，係
    犯毒品危害防制條例第10條第1 項、第2 項之施用第一、二
    級毒品罪。被告施用前後持有第一級毒品及施用前持有第二
    級毒品之低度行為，各為進而施用第一、二級毒品之高度行
    為所吸收，均不另論罪。被告所犯上開二罪係一行為觸犯數
    罪名，屬想像競合犯，應從一重之施用第一級毒品罪處斷。
    雖公訴意旨認為被告所犯上開二罪名，係基於各別犯意，行
    為互異，應予分論併罰，惟查，依據卷附前揭濫用藥物檢驗
    報告所示，固然被告尿液係呈嗎啡及甲基安非他命陽性反應
    ，惟此至多僅可證明被告確有施用海洛因及甲基安非他命之
    事實，並無足從據此認定被告究係分別或同時施用海洛因及
    甲基安非他命，而按非法施用毒品之方式，並無固定模式，
    不同吸毒族群及不同毒品種類，可能有不同的施用方式，此
    為本院職務上所已知之事實，則被告既於警詢時陳稱係將海
    洛因摻入香煙內，點燃香煙吸食其煙霧方式施用，又於本院
    審理時堅稱施用方式係將海洛因及甲基安非他命混合燒烤施
    用，復查無積極證據證明被告係分別施用，則依罪證有疑利
    於被告之原則，自無從逕將被告所犯上開二罪分論併罰，附
    此敘明。又查，被告前有如犯罪事實欄所述之罪刑宣告及執
    行紀錄，有上述被告前案紀錄表乙份在卷可參，其於有期徒
    刑執行完畢後，5 年內故意再犯本件有期徒刑以上之罪，為
    累犯，應依刑法第47條第1 項規定，加重其刑。爰審酌被告
    有多次施用毒品之前科（參照卷附被告前案紀錄表），品行
    非佳，且曾經強制戒治執行完畢及判刑執行完畢，竟再為本
    件施用毒品犯行，顯見其不思悔改，自制力亦顯不佳，足以
    戕害其身心，滋生其他犯罪，惡化治安，嚴重損及公益；惟
    另考量被告於犯後已坦承犯行，而其施用毒品行為於本質上
    係屬自我戕害行為，反社會之程度應屬較低等一切情狀，量
    處如主文所示之刑，以資懲儆。又扣案之海洛因1 包（淨重
    0.443 公克、因鑑驗用磬0.0022公克、驗餘淨重0.4408公克
    ），既屬當場查獲之第一級毒品，爰依毒品危害防制條例第
    18條第1 項前段規定，宣告沒收銷燬之。至上開毒品之外包
    裝袋1 個，係用於包裹毒品，防其裸露、潮濕，便於攜帶施
    用，係預備供被告施用毒品所用之物，爰依刑法第38條第1
    項第2 款規定，亦併予宣告沒收。
據上論斷，應依刑事訴訟法第273 條之1 第1 項、第299 條第 1
項前段，毒品危害防制條例第10條第1 項、第2 項、第18條第 1
項前段，刑法第11條前段、第55條、第47條第1 項、第38條第 1
項第2 款，判決如主文。
本案經檢察官劉仕國到庭執行職務。
中    華    民    國    97    年    9     月    11    日
                  刑事第十八庭法  官  林淑婷
以上判決正本證明與原本無異。
如不服本判決，應於送達後十日內，向本院提出上訴狀（上訴書
狀應敘述具體理由）。
                              書記官  莊川億
中    華    民    國    97    年    9     月    12    日
附錄本案論罪科刑法條全文：
毒品危害防制條例第十條
施用第一級毒品者，處六月以上五年以下有期徒刑。
施用第二級毒品者，處三年以下有期徒刑。


司法院資訊處製作；財團法人民間司法改革基金會備份。
